【裁判字號】    95,訴,428
【裁判日期】    950818
【裁判案由】    毒品危害防制條例
【裁判全文】
臺灣彰化地方法院刑事判決               95年度訴字第428號
公  訴  人  臺灣彰化地方法院檢察署檢察官
被      告  丙○○
                    （另案在臺灣彰化監獄彰化分監執行中）
指定辯護人  朱逸群律師
上列被告因違反毒品危害防制條例案件，經檢察官提起公訴（95
年度偵字第627號），茲本院判決如下：
    主  文
丙○○連續販賣第一級毒品，累犯，處有期徒刑壹拾年，褫奪
公權柒年。扣案如附表壹所示之物沒收；又如附表貳所示之犯罪
所得沒收，如全部或一部不能沒收時，以其財產抵償之。
    犯罪事實
一、丙○○曾於民國92年間因施用毒品案件，經本院以92年度訴
    字第1409號刑事判決判處有期徒刑8 月確定，並於93年12月
    5 日執行完畢。詎其仍不知悔改，明知海洛因屬毒品危害防
    制條例第2 條第2 項第1 款規定之第1 級毒品，竟基於販賣
    第1 級毒品海洛因以營利之概括犯意，先向真實姓名年籍均
    不詳之綽號「小蝶」之成年女子購入海洛因，並以其所有之
    NEC 廠牌行動電話（門號0936—592112、0955—783957號）
    1 支作為對外聯絡工具，由欲購買第1 級毒品海洛因之人撥
    打上開門號之行動電話與丙○○聯絡，雙方再約定購買金額
    及交貨地點，丙○○則騎乘不知情之戊○○所有車牌號碼PS
    6 —420 號重型機車至交貨地點，以此方式，連續於下列時
    、地為販賣海洛因之行為：
  (一)自94年3 月間某日起至94年4 月18日止，由甲○以行動電話
    門號0923—281657號撥打上揭丙○○使用之行動電話門號，
    經與丙○○議定購買金額，並約定在彰化縣二林鎮萬興里保
    安宮寺廟附近處購買海洛因，丙○○則騎乘上揭重型機車至
    交貨地點，以此方式，每次販賣價格新臺幣（下同）1,000
    元之海洛因予甲○，連續販賣共計4 次，合計得款4,000 元
    。
  (二)自94年4 月初某日起至94年6 月初某日止，由乙○○以行動
    電話門號0956—147835、0917—635601號撥打上揭丙○○使
    用之行動電話門號，經與丙○○議定購買金額，並約定在彰
    化縣溪湖鎮軍機公園或乙○○位於彰化縣溪湖鎮○○里○道
    街239 號住處購買海洛因，丙○○以此方式，每次販賣價格
    4,000 元之海洛因予乙○○，連續販賣共計15次，合計得款
    60,000元。
  (三)自94年4 月間某日起至94年5 月中旬某日止，由丁○○以行
    動電話門號0910—991747號撥打上揭丙○○使用之行動電話
    門號，經與丙○○議定購買金額，並約定在丁○○位於彰化
    縣溪湖鎮○○里○○○街4 號住處購買海洛因，丙○○則騎
    乘上揭重型機車至交貨地點，以此方式，每次販賣價格1,00
    0 元之海洛因予丁○○，連續販賣共計5 次，合計得款5,00
    0 元。嗣警方接獲民眾檢舉丙○○以行動電話門號0936—59
    2112號作為對外聯絡工具販賣海洛因毒品，經報請臺灣彰化
    地方法院檢察署檢察官核發通訊監察書，對上開門號行動電
    話實施通訊監察，警方自監聽譯文內發現丙○○涉嫌販賣海
    洛因罪嫌重大，經警方於95年1 月10日上午11時許，持臺灣
    彰化地方法院檢察署檢察官簽發拘票，至彰化縣溪湖鎮○○
    路232 號前逕行拘提，並於丙○○身上搜索，扣得其所有供
    販賣海洛因所用之上揭行動電話1 支；另扣得其所有供己施
    用之第1 級毒品海洛因1 包（淨重0.38公克，空包裝重0.29
    公克）及其所有供施用海洛因時，用以稀釋海洛因之粉末1
    包（驗前淨重3.78公克，驗後淨重3.76公克）、注射用水1
    瓶，因而查獲上情。
二、案經彰化縣警察局報請臺灣彰化地方法院檢察署檢察官偵查
    起訴。
    理  由
一、程序部分：
  (一)按被告以外之人於偵查中向檢察官所為陳述，除顯有不可信
    之情況者外，得為證據，刑事訴訟法第159 條之1 第2 項定
    有明文。蓋因檢察官與法官同為司法官署，且檢察官代表國
    家偵查犯罪，依法有訊問被告、證人及鑑定人之權力，且須
    對被告有利、不利之情形均應注意，況徵諸實務運作，檢察
    官實施刑事偵查程序，亦能恪遵法定程序之要求，不致有違
    法取證情事且可信度極高，是被告以外之人前於偵查中已具
    結而為證述，除反對該項供述得具有證據能力之一方，已釋
    明「顯有不可信之情況」之理由外，不宜以該證人未能於審
    判中接受他造之反對詰問為由，即遽指該證人於偵查中之陳
    述不具證據能力，方符前揭法條之立法意旨。是證人甲○於
    檢察官偵查中，經具結所為陳述（參見臺灣彰化地方法院檢
    察署95年度偵字第627 號偵查卷宗第46頁），被告丙○○未
    曾提及檢察官在偵查時，有任何不法取供之情形，是客觀上
    並無顯不可信之情況，前揭證人於偵查中之證言自具有證據
    能力。
  (二)按被告以外之人於審判外之陳述，雖不符前4 條之規定，而
    經當事人於審判程序同意作為證據，法院審酌該言詞陳述或
    書面陳述作成時之情況，認為適當者，亦得為證據。當事人
    、代理人或辯護人於法院調查證據時，知有第159 條第1 項
    不得為證據之情形，而未於言詞辯論終結前聲明異議者，視
    為有前項之同意，刑事訴訟法第159 條之5 定有明文。立法
    意旨在於傳聞證據未經當事人之反對詰問予以核實，原則上
    先予排除，惟若當事人已放棄詰問或未聲明異議，基於證據
    資料愈豐富，愈有助於真實發現之理念，且強化言詞辯論主
    義，法院自可承認該傳聞證據例外擁有證據能力。經查，證
    人乙○○、甲○、丁○○於警詢中之陳述（參見彰化縣警察
    局彰警刑偵四字第0950017030號警卷第10頁至第11頁；同上
    偵查卷宗第37頁至第38頁），雖均係被告以外之人於審判外
    之陳述，性質上屬傳聞證據，惟經檢察官及被告同意作為證
    據，又本院審酌該言詞陳述作成時之情況，並查無其他不法
    之情狀，足認為得為本案之證據，依刑事訴訟法第159 條之
    5 之規定，有證據能力。
  (三)按有事實足認被告或犯罪嫌疑人有最輕本刑為3 年以上有期
    徒刑之罪嫌，並危害國家安全或社會秩序情節重大，而有相
    當理由可信其通訊內容與本案有關，且不能或難以其他方法
    蒐集或調查證據者，得發通訊監察書，前項通訊監察書，偵
    查中由檢察官依司法警察機關聲請或依職權核發，審判中由
    法官依職權核發，通訊保障及監察法第5 條第1 項第1 款、
    第2 項定有明文。經查，本案監聽行動電話門號0936—5921
    12號之監聽譯文部分（參見同上警卷第21頁至第24頁），係
    彰化縣警察局之司法警察人員，以被告涉嫌販賣第1 級毒品
    罪嫌，危害社會秩序情節重大，並有相當理由可信其通訊內
    容與本案有關，難以其他方法蒐集或調查證據為由，向臺灣
    彰化地方法院檢察署檢察官聲請核發通訊監察書，經臺灣彰
    化地方法院檢察署檢察官於94年3 月28日核發彰檢榮溫聲監
    續字第154 號通訊監察書辦理，此有該通訊監察書及附表各
    1 紙（參見同上警卷第19頁、第20頁）附卷可稽，是上揭監
    聽譯文，係司法警察依臺灣彰化地方法院檢察署核發之通訊
    監察書，合法監聽電話錄製之錄音帶聽譯所得，且經檢察官
    及被告均同意作為證據，又本院查無其他不法之情狀，足認
    為得為本案之證據，依刑事訴訟法第159 條之5 之規定，有
    證據能力。
二、訊據被告丙○○於本院審理時，坦承於上揭時、地，連續販
    賣第1級毒品海洛因與證人甲○、乙○○、丁○○之犯行，
    另查：
  (一)按證人之陳述有部分前後不符，或相互間有所歧異時，或因
    記憶淡忘、或事後迴護被告、或因其他事由所致，究竟何者
    為可採，法院仍得本其自由心證予以斟酌，非謂一有不符或
    矛盾，即應認其全部均為不可採信；尤其關於行為動機、手
    段及結果等之細節方面，證人之證言，有時亦有予渲染之可
    能；然其基本事實之陳述，若果與真實性無礙時，則仍非不
    得予以採信（最高法院74年臺上字第1599號判例要旨、90年
    度臺上字第6078號判決要旨參照）；況認事採證、證據之取
    捨及證據證明力之判斷，俱屬事實審法院之職權，苟無違證
    據法則，自不能指為違法；是供述證據前後雖有差異或矛盾
    ，事實審法院非不可本於經驗及論理法則，斟酌其他情形，
    作合理之比較，定其取捨；其就供述證據之一部，認為真實
    者，予以採取，亦非法則所不許。因之，證人供述之證據，
    前後縱有差異，事實審法院依憑證人前後之供述證據，斟酌
    其他證據，本於經驗法則與論理法則，取其認為真實之一部
    ，作為論罪之證據，自屬合法（最高法院90年度臺上字第69
    43號判決要旨參照）。經查：
    1.證人乙○○於警詢、偵訊及本院審理中均證述：其自94年
      4 月初某日起至94年6 月初某日止，以行動電話門號0956
      —147835、0917—635601號撥打被告使用之行動電話門號
      0936—592112、0955—783957號，經與被告議定購買金額
      ，並約定在彰化縣溪湖鎮軍機公園或彰化縣溪湖鎮○○里
      ○道街239 號其住處購買海洛因，其向被告以此方式，每
      次購買價格4,000 元之海洛因，連續購買共計15次（參見
      同上警卷第10頁至第11頁；臺灣彰化地方法院檢察署94年
      度偵字第3847號偵查卷宗第10頁；本院95年7 月7日 審判
      筆錄）等語；另證人甲○於警詢、偵訊及本院審理中均證
      述：其自94年3 月間某日起至94年4 月18日止，以行動電
      話門號0923—281657號撥打上揭被告使用之行動電話門號
      ，經與丙○○議定購買金額，並約定在彰化縣二林鎮萬興
      里保安宮寺廟附近處購買海洛因，被告則騎乘上揭重型機
      車至交貨地點，以此方式，向被告每次購買價格1,000 元
      之海洛因，連續購買共計4 次（參見臺灣彰化地方法院檢
      察署95年度偵字第627 號偵查卷宗第37頁、第38 頁 、第
      46頁；本院95年7 月7 日審判筆錄）等語屬實，核與卷附
      行動電話個人資料1 紙及監聽譯文所載，證人乙○○、甲○向被告詢購海洛因之內容相符（參見同上警卷第21頁至
      第24頁、第26頁）。爰審酌證人乙○○、甲○均與被告認
      識，業據被告於本院審理中供陳甚明，證人乙○○、甲○
      均與被告並無仇恨嫌隙，在客觀上證人乙○○、甲○並無
      虛詞誣陷被告之必要，且觀諸證人乙○○、甲○於警詢、
      偵訊及本院審理中均證述向被告購買毒品之時間、地點、
      價格、聯絡交易之方式等相關細節均相當明確，因此部分
      之證詞並無瑕疵，應可採信。又證人乙○○、甲○均有施
      用第1 級毒品海洛因，其等為警方採集尿液送驗，均呈嗎
      啡陽性反應等情，此有彰化縣衛生局94年8 月8 日煙檢字
      第943341號、94年6 月6 日煙檢字第942221號煙毒尿液檢
      驗成績書各1 紙、委託檢驗尿液代號與真實姓名對照認證
      單2 紙（參見本院卷宗）附卷可參，足見證人乙○○、甲○確有施用第1 級毒品海洛因，且有購買海洛因之需求；
      另佐以證人即詢問乙○○之員警楊承璋、黃信彰於本院審
      理中到庭證稱：其並未恐嚇乙○○要配合警方陳述，亦未
      要求乙○○指證被告販賣毒品，警方製作乙○○之警詢筆
      錄，是依其自願陳述之內容據實記載等語（參見本院95
      年7 月7 日審判筆錄），益徵證人乙○○於警詢中之陳述
      屬真實可採。是被告確有連續販賣第1 級毒品海洛因予證
      人乙○○、甲○之事實，至為明確。
    2.證人丁○○雖於本院審理中證述：其自94年4 月間某日起
      至94年5 月中旬某日止，以行動電話門號0910—991747號
      撥打上揭被告使用之行動電話門號，請被告幫其拿取價格
      1,000 元之海洛因，連續至少5 次，詳細次數則不記得，
      並由丙○○騎機車至其位於彰化縣溪湖鎮○○里○○○街
      4 號住處交付海洛因（參見本院95年7 月7 日審判筆錄）
      等語，然證人丁○○上揭證述，業與被告於本院審理中之
      自白不符，且自證人丁○○於本院審理中亦證稱，其不認
      識實際販賣海洛因者，且知道購買海洛因係違法行為，因
      怕遭警方查緝，故不喜歡向實際賣家直接購買海洛因，曾
      因打麻將借錢與被告，而請被告幫其向實際賣家購買海洛
      因（參見本院95年7 月7 日審判筆錄）等語觀之，如證人
      丁○○確係為避免警方發覺其購買海洛因，應直接向實際
      賣家購買海洛因以減低為警查獲之風險，竟復透過被告向
      實際賣家購買毒品海洛因，增加查獲風險，已與常情有違
      ，況證人丁○○既不認識實際販賣海洛因者，焉能確認被
      告確有代證人丁○○向實際販賣海洛因者購買海洛因而轉
      交與證人丁○○；而被告與證人丁○○並無深厚交情，如
      無獲利代價，豈有甘冒為警查獲風險，幫證人丁○○代購
      毒品海洛因之理。證人丁○○上揭證述，其委請被告代購
      海洛因云云，與常情有違，顯係臨訟迴護被告之詞，此部
      分之證述，不足採信。爰審酌證人丁○○亦有施用第1 級
      毒品海洛因，為警方採集尿液送驗，呈嗎啡陽性反應等情
      ，此有彰化縣衛生局94年8 月8 日煙檢字第943348號煙毒
      尿液檢驗成績書1 紙、委託檢驗尿液代號與真實姓名對照
      認證單1 紙（參見本院卷宗）附卷可參，足見證人丁○○
      確有施用第1 級毒品海洛因，且有購買海洛因之需求；另
      參酌被告於本院審理中之自白，及警卷所附之監聽譯文中
      ，證人丁○○向被告要求海洛因1,000 元等語之內容觀之
      ，證人丁○○應係向被告購買海洛因，並非委請被告代購
      海洛因，是被告連續販賣海洛因與證人丁○○之事實，亦
      可認定。
    3.至證人乙○○於本院審理中雖曾證述，其與被告實係合資
      購買毒品海洛因，因警方要其配合指證被告販賣毒品海洛
      因，且於偵訊中亦為如此陳述，方能獲得交保云云（參見
      本院95年6 月2 日審判筆錄），然證人乙○○之警詢筆錄
      係依其自願陳述之內容，經警方據實記載，警方並未恐嚇
      證人乙○○等情，業據證人員警楊承璋、黃信彰於本院審
      理中證稱明確，已如前述，且證人乙○○亦於本院審理中
      證述，因擔心被告報復家人，而於本院95年6 月2 日審理
      時翻異前詞，其警詢及偵訊中所言，均屬實在（參見本院
      95年7 月7 日審判筆錄）等語，是證人乙○○上揭證述與
      被告合資購買海洛因云云，與前揭事證不符，不足採信。
    4.又海洛因毒品害人匪淺，政府懸為禁令，禁止非法施用販
      賣，若非有利可圖，當無甘冒重典而販賣之理；又被告係
      利用向「小蝶」1次購得較多數量之毒品海洛因時，經「
      小蝶」再多給予些許海洛因供其施用，其再將購得之毒品
      海洛因轉售與證人乙○○、甲○、丁○○牟利，業經被告
      於本院審理中陳述明確（參見本院95年8月4日審判筆錄第
      48頁），被告上揭自白，與事理常情相符，是被告有從中
      賺取牟利之意圖及事實，亦可認定。
  (二)綜上所述，被告上揭自白，核與前揭事證相符，應堪採信，
    本案事證明確，被告上開犯行，應堪認定。
三、查被告行為後，刑法業於94年2 月2 日修正公布，95年7 月
    1 日起施行，如【附表三】所示之條文業經修正。按行為後
    法律有變更者，適用行為時之法律，但行為後之法律有利於
    行為人者，適用最有利於行為人之法律，修正後刑法第2 條
    第1 項定有明文。此條規定係規範行為後法律變更所生新舊
    法律比較適用之準據法，本身尚無新舊法比較之問題，於新
    法施行後，應一律適用新法第2 條第1 項之規定，為「從舊
    從輕」之比較。再按本次法律變更，比較時應就罪刑有關之
    共犯、未遂犯、想像競合犯、牽連犯、連續犯、結合犯，以
    及累犯加重、自首減輕暨其他法定加減原因（如身分加減）
    與加減例等一切情形，綜其全部罪刑之結果而為比較；另從
    刑附屬於主刑，除法律有特別規定者外，依主刑所適用之法
    律；修正後刑法第59條之規定，為法院就刑之酌減審認標準
    見解之明文化，非屬法律之變更（最高法院95年5 月23日95
    年度第8 次刑庭會議決議參照），其比較理由及結果均詳如
    附表，先予敘明。
四、又查海洛因屬毒品危害防制條例第2 條第2 項第1 款所規定
    之第1 級毒品。核被告所為，係犯毒品危害防制條例第4 條
    第1項 之販賣第1 級毒品罪。被告持有第1 級毒品海洛因之
    低度行為，應為販賣之高度行為吸收，不另論罪。被告先後
    多次販賣海洛因之犯行，時間緊接，手法相同，觸犯構成要
    件同一之罪名，為連續犯，應依修正前刑法第56條之規定以
    一罪論，並依連續犯之例加重之，惟其法定刑為死刑或無期
    徒刑部分，依修正前刑法第64條第1 項、第65條第1 項規定
    ，不得加重，此部分不予加重，僅就其他之法定刑部分加重
    之。又被告曾於92年間因施用毒品案件，經本院以92年度訴
    字第1409號刑事判決判處有期徒刑8 月確定，並於93年12月
    5 日執行完畢，此有臺灣高等法院被告前案紀錄表、臺灣彰
    化地方法院檢察署刑案資料查註紀錄表各1 份存卷可考，其
    於5 年內再犯本案有期徒刑以上之罪，為累犯，應依修正前
    刑法第47條之規定加重其刑，惟其法定刑為死刑或無期徒刑
    部分，依修正前刑法第64條第1 項、第65條第1 項規定，不
    得加重，此部分不予加重，僅就其他之法定刑部分遞加之。
    又起訴書雖記載被告自94年4 月間某日起連續販賣第1 級毒
    品海洛因與乙○○、丁○○、甲○多次之犯行，然業經公訴
    人於本院審理中更正起訴事實為如前揭犯罪事實欄一所載，
    附此敘明。又按毒品危害防制條例制定之目的，係為防制毒
    品危害，維護國民身心健康，而有關販賣第1 級毒品罪責部
    分，則處以死刑或無期徒刑之重刑，若未區分行為人販賣毒
    品之數量、目的及所造成之危害，一律處以死刑或無期徒刑
    之重刑，自非罰其所當罰之刑事政策之目的，亦非為阻絕毒
    害唯一方法，且被告販賣海洛因之對象僅有3 人，所販賣毒
    品海洛因之數量尚非鉅大，與一般大盤或中盤毒販，對於社
    會之危害程度重大應有差異，依其犯罪情狀，顯有可憫恕之
    情形，認量處最低法定刑度之無期徒刑，猶屬過重，是其上
    開販賣海洛因之犯行，爰依刑法第59條之規定酌減其刑。爰
    審酌被告明知毒品戕害國人身心健康，竟販賣海洛因予上揭
    證人，危害社會治安非輕，惟念及其販賣海洛因之次數、數
    量及販賣對象之人數，所生損害，及於本院最後審理期日時
    ，方坦承犯行等一切情狀，量處如主文所示之刑，以示儆懲
    。又依被告販賣海洛因之性質，認有褫奪公權之必要，爰依
    修正前刑法第37條第2 項規定，併宣告褫奪公權7 年。
五、按毒品危害防制條例第19條第1 項規定：犯第4 條之罪者，
    其供犯罪所用或因犯罪所得之財物，均沒收之，如全部或一
    部不能沒收時，追徵其價額或以其財產抵償之。但該條項並
    無如同條例第18條第1 項所定「不問屬於犯人與否，沒收之
    」之明文，自屬相對沒收主義之立法。是其應沒收之物，應
    以屬被告所有者為限。又該規定所稱「追徵其價額」者，係
    指所沒收之物為金錢以外之其他財物而無法沒收時，應追徵
    其價額，使其繳納與原物相當之價額。如所得財物為金錢而
    無法沒收時，始應「以其財產抵償之」（最高法院95年度臺
    上字第305 號判決要旨參照）。經查：
  (一)被告連續販賣第1 級毒品海洛因之所得，如【附表二】所示
    之財物，共計69,000元（依罪疑惟輕原則，以最低之次數計
    算被告販賣所得之財物）已如前述，應依毒品危害防制條例
    第19條第1 項之規定宣告沒收。又被告上揭販賣所得財物，
    均未扣案，如全部或一部不能沒收時，應以其財產抵償之。
  (二)扣案之NEC 廠牌行動電話1 支，係被告所有供聯絡販賣毒品
    事宜所用之物，已如前述，爰依毒品危害防制條例第19條第
    1 項之規定宣告沒收。至被告使用之行動電話門號0936—59
    2112、0955—783957號，因非以被告名義所申設，而係分別
    以用戶林志明、黃美英名義登記，且由用戶保管等情，此有
    遠傳電信股份有限公司95年5 月2 日遠傳（業服）字第0951
    0404007 號函附卷可參（參見本院卷宗），是上揭門號之SI
    M 卡各1 張，尚不能認定為被告所有之物，爰不併予宣告沒
    收。
  (三)另被告雖騎乘車牌號碼PS6 —420 號重型機車至海洛因交易
    地點，然上揭機車並非被告所有，而係不知情之證人戊○○
    所有等情，業據證人戊○○於本院審理中證述明確（參見本
    院95年6 月21日審判筆錄），且有交通部公路總局臺中區監
    理所彰化監理站95年4 月17日中監彰字第0950009359號函檢
    附之機車車籍資料1 紙（參見本院卷宗）附卷可參，核屬相
    符，依上揭說明，自不得宣告沒收。
  (四)至警方於95年1 月10日上午11時許逕行拘提時，於被告身上
    搜索，查扣之第1 級毒品海洛因1 包（淨重0.38公克，空包
    裝重0.29公克），雖經送請法務部調查局鑑定認為有海洛因
    成分，此有該局95年4 月14日調科壹字第140012747 號鑑定
    通知書1 紙（參見本院卷宗）附卷可參；另查扣之粉末1 包
    （驗前淨重3.78公克，驗後淨重3.76公克）、注射用水1 瓶
    ，經本院送請財團法人私立高雄醫學大學附設中和紀念醫院
    鑑定，認為均無毒品反應，此有該醫院95年5 月16日高醫附
    科字第0950001458號函檢附之檢驗報告2 紙（參見本院卷宗
    ）附卷可參。然上揭扣案物品，並非用於販賣，而係供被告
    自己施用及施用海洛因時，用以稀釋海洛因，業據被告於本
    院審理中陳述明確，亦與常情相符，並經本院於被告另案施
    用海洛因毒品案件，以95年度訴字第765 號刑事判決分別宣
    告沒收銷燬、沒收，此有上揭判決1 份附卷可參，是上揭扣
    案海洛因、粉末、注射用水既與本案被告販賣海洛因之犯行
    無關，爰不另於本案宣告沒收或沒收銷燬之。
六、按毒品危害防制條例第17條規定：犯第4 條之罪，供出毒品
    來源，因而破獲者，得減輕其刑，其立法意旨重在鼓勵具體
    供出其上游販毒者，俾資追查該毒梟前手及其上游毒品，以
    杜絕毒品之蔓延與氾濫為目的。倘未因其自白進而查獲毒梟
    前手或其上游毒品者，自不得執此邀本條規定之寬減（最高
    法院92年度臺上字第2897號判決意旨參照）。本案被告為警
    查獲後，雖於偵訊中供稱毒品來源係向綽號「小蝶」購入，
    然因無法提供「小蝶」情資致無法追查，是被告並無供出本
    案毒品來源「小蝶」何人，當無所謂供出毒品來源，因而破
    獲販賣毒品者之情形可言，自無適用上開毒品危害防制條例
    第17條減刑之規定，附此敘明。
據上論斷，應依刑事訴訟法第299 條第1 項前段，毒品危害防制
條例第4 條第1 項、第19條第1 項，刑法第11條、第2 條第1 項
前段、第56條（修正前）、第47條（修正前）、第59條、第37條
第2項（修正前），判決如主文。
本案經檢察官郭玄義到庭執行職務。
中    華    民    國    95    年    8     月    18    日
                  刑事第一庭    審判長法  官 葉榮郎
                                      法  官 郭麗萍
                                      法  官 唐中興
以上正本證明與原本無異。
如不服本判決，應於判決送達後十日內向本院提出上訴狀 (須附
繕本 )。
中    華    民    國    95    年    8     月    18    日
                                      書記官  施惠卿
【附錄本判決論罪科刑法條全文】：
毒品危害防制條例第4條
製造、運輸、販賣第1 級毒品者，處死刑或無期徒刑；處無期徒
刑者，得併科新臺幣1 千萬元以下罰金。
製造、運輸、販賣第2 級毒品者，處無期徒刑或7 年以上有期徒
刑，得併科新臺幣7 百萬元以下罰金。
製造、運輸、販賣第3 級毒品者，處5 年以上有期徒刑，得併科
新臺幣5 百萬元以下罰金。
製造、運輸、販賣第4 級毒品者，處3 年以上10年以下有期徒刑
，得併科新臺幣3 百萬元以下罰金。
製造、運輸、販賣專供製造或施用毒品之器具者，處1 年以上7
年以下有期徒刑，得併科新臺幣1 百萬元以下罰金。
前5項之未遂犯罰之。
【附表一】：扣案之NEC廠牌行動電話壹支。
【附表二】：販賣海洛因所得之財物，共計新臺幣陸萬玖仟元。
一販賣海洛因予甲○部分，共計肆次，每次新臺幣壹仟元，所得
  財物新臺幣肆仟元。
二販賣海洛因予乙○○部分，共計壹拾伍次，每次新臺幣肆仟元
  ，所得財物新臺幣陸萬元。
三販賣海洛因予丁○○部分，共計伍次，每次新臺幣壹仟元，所
  得財物新臺幣伍仟元。
【附表三】：
┌──┬───────┬───────┬───────┬────┬────┬──────┐
│變更│行為時法（下稱│裁判時法（下稱│   比較理由   │比較依據│比較結果│    備註    │
│事項│舊法）之條文及│新法）之條文及│              │        │何者對行│            │
│    │內容          │內容          │              │        │為人有利│            │
├──┼───────┼───────┼───────┼────┼────┼──────┤
│連續│【修正前刑法第│              │              │        │        │            │
│犯刪│56條】        │              │              │        │        │            │
│除  │              │              │              │        │        │            │
│    │連續數行為而犯│刪除          │一般認為連續犯│刑法第2 │舊法    │1.不包括法院│
│    │同一罪名者，以│              │在本質上係數行│條第1項 │        │  審理結果認│
│    │一罪論。但得加│              │為而屬數罪，僅│前段    │        │  連續犯係接│
│    │重其刑至二分之│              │係基於訴訟經濟│        │        │  續犯或包括│
│    │一            │              │或責任吸收原則│        │        │  上一罪等情│
│    │              │              │之考量，而論以│        │        │  形。      │
│    │              │              │一罪，新法將連│        │        │2.連續之數行│
│    │              │              │續犯之規定廢除│        │        │  為須均在舊│
│    │              │              │後，除非符合「│        │        │  法時期始可│
│    │              │              │接續犯」或「包│        │        │  ，如部分行│
│    │              │              │括的一罪」之情│        │        │  為發生在新│
│    │              │              │形，可認為構成│        │        │  法施行後，│
│    │              │              │單一之犯罪外，│        │        │  則該部分應│
│    │              │              │均應認係數罪併│        │        │  逕適用新法│
│    │              │              │罰。          │        │        │  。        │
├──┼───────┼───────┼───────┼────┼────┼──────┤
│累犯│【修正前刑法第│【刑法第47條第│              │        │        │            │
│要件│47條】        │1項】         │              │        │        │            │
│變更│              │              │              │        │        │            │
│    │受有期徒刑之執│受徒刑之執行完│1.舊法於徒刑執│刑法第2 │因本案再│            │
│    │行完畢，或受無│畢，或一部之執│  行完畢或一部│條第1項 │犯者為故│            │
│    │期徒刑或有期徒│行而赦免後，5 │  之執行而赦免│前段    │意犯罪，│            │
│    │刑一部之執行而│年以內故意再犯│  後，5 年內故│        │新舊法規│            │
│    │赦免後，5 年以│有期徒刑以上之│  意或過失再犯│        │定並無何│            │
│    │內再犯有期徒刑│罪者，為累犯，│  有期徒刑以上│        │不同，新│            │
│    │以上之罪者，為│加重本刑至二分│  之罪者，均為│        │法並無較│            │
│    │累犯，加重本刑│之一。        │  累犯；新法則│        │有利於被│            │
│    │至二分之一。  │              │  僅於故意犯罪│        │告，應適│            │
│    │              │              │  ，始構成累犯│        │用修正前│            │
│    │              │              │  。          │        │行為時之│            │
│    │              │              │2.然如再犯者係│        │舊法。  │            │
│    │              │              │  故意犯罪，新│        │        │            │
│    │              │              │  舊法規定並無│        │        │            │
│    │              │              │  何不同，新法│        │        │            │
│    │              │              │  並無較有利於│        │        │            │
│    │              │              │  被告，應適用│        │        │            │
│    │              │              │  修正前行為時│        │        │            │
│    │              │              │  之舊法。    │        │        │            │
├──┼───────┼───────┼───────┼────┼────┼──────┤
│罰金│【修正前刑法第│【刑法第33條第│              │        │        │            │
│刑下│33條第5 款】  │5 款】        │              │        │        │            │
│限變│              │              │              │        │        │            │
│更  │罰金：（銀元）│罰金：新臺幣  │罰金刑之下限，│刑法第2 │舊法    │            │
│    │1 元以上。    │1,000 元以上，│由銀元10元（亦│條第1項 │        │            │
│    │              │以百元計算。  │經提高）即新臺│前段    │        │            │
│    │              │              │幣30元，提高為│        │        │            │
│    │              │              │新臺幣1,000 元│        │        │            │
│    │              │              │。            │        │        │            │
├──┼───────┼───────┼───────┼────┼────┼──────┤
│褫奪│【修正前刑法第│【刑法第36條】│              │        │        │            │
│公權│36條】        │              │              │        │        │            │
│資格│褫奪公權者，褫│褫奪公權者，褫│修正前刑法第36│按從刑附│按從刑附│            │
│範圍│奪左列資格：  │奪下列資格：  │條規定，褫奪公│屬於主刑│屬於主刑│            │
│變更│一為公務員之資│一為公務員之資│權者，褫奪之資│，除法律│，除法律│            │
│    │  格。        │  格。        │格為公務員、公│有特別規│有特別規│            │
│    │二為公職候選人│二為公職候選人│職候選人及行使│定者外，│定者外，│            │
│    │  之資格。    │  之資格。    │選舉、罷免、創│依主刑所│依主刑所│            │
│    │三行使選舉、罷│              │制、複決四權之│適用之法│適用之法│            │
│    │  免、創制、複│              │資格。修正後則│律，則褫│律，則褫│            │
│    │  決四權之資格│              │將第3 款之限制│奪公權部│奪公權部│            │
│    │  。          │              │刪除，限縮公民│分，應依│分，應依│            │
│    │              │              │權遭褫奪之程度│主刑所示│主刑所示│            │
│    │              │              │，與基本權之保│用之法律│用之法律│            │
│    │              │              │護難謂無涉，較│。      │。      │            │
│    │              │              │修正前之規定有│        │        │            │
│    │              │              │利於行為人，然│        │        │            │
│    │              │              │按從刑附屬於主│        │        │            │
│    │              │              │刑，除法律有特│        │        │            │
│    │              │              │別規定者外，依│        │        │            │
│    │              │              │主刑所適用之法│        │        │            │
│    │              │              │律，則褫奪公權│        │        │            │
│    │              │              │部分，應依主刑│        │        │            │
│    │              │              │所示用之法律。│        │        │            │
├──┼───────┼───────┼───────┼────┼────┼──────┤
│褫奪│【修正前刑法第│【刑法第37條第│              │        │        │            │
│公權│37條第2項】   │2項】         │              │        │        │            │
│要件│              │              │              │        │        │            │
│變更│宣告6月以上有 │宣告1年以上有 │修正前刑法第37│按從刑附│按從刑附│            │
│    │期徒刑，依犯罪│期徒刑，依犯罪│條第2 項規定，│屬於主刑│屬於主刑│            │
│    │性質認為有褫奪│之性質認為有褫│宣告6 月以上有│，除法律│，除法律│            │
│    │公權之必要者，│奪公權之必要者│期徒刑，依犯罪│有特別規│有特別規│            │
│    │宣告褫奪公權1 │，宣告1年以上 │之性質認為有褫│定者外，│定者外，│            │
│    │年以上10年以下│10年以下褫奪公│奪公權之必要者│依主刑所│依主刑所│            │
│    │。            │權。          │，宣告褫奪公權│適用之法│適用之法│            │
│    │              │              │1 年以上10年以│律，則褫│律，則褫│            │
│    │              │              │下，修正理由認│奪公權部│奪公權部│            │
│    │              │              │為，宣告6 月以│分，應依│分，應依│            │
│    │              │              │上未滿1 年有期│主刑所示│主刑所示│            │
│    │              │              │徒刑者，犯罪情│用之法律│用之法律│            │
│    │              │              │狀多屬輕微，並│。      │。      │            │
│    │              │              │無褫奪公權之必│        │        │            │
│    │              │              │要。宜將其宣告│        │        │            │
│    │              │              │刑下限由6 月酌│        │        │            │
│    │              │              │改為1 年，修正│        │        │            │
│    │              │              │後已提高從刑褫│        │        │            │
│    │              │              │奪公權之門檻，│        │        │            │
│    │              │              │然按從刑附屬於│        │        │            │
│    │              │              │主刑，除法律有│        │        │            │
│    │              │              │特別規定者外，│        │        │            │
│    │              │              │依主刑所適用之│        │        │            │
│    │              │              │法律，則褫奪公│        │        │            │
│    │              │              │權部分，應依主│        │        │            │
│    │              │              │刑所示用之法律│        │        │            │
│    │              │              │。            │        │        │            │
├──┼───────┼───────┼───────┼────┼────┼──────┤
│死刑│【修正前刑法第│【刑法第64條】│              │        │        │            │
│之加│64 條】       │              │              │        │        │            │
│減例│              │              │              │        │        │            │
│變更│死刑不得加重。│死刑不得加重。│刑法第64條第2 │刑法第2 │ 舊法   │            │
│    │死刑減輕者，無│死刑減輕者，為│項修正後，死刑│條第1項 │        │            │
│    │期徒刑，或為15│無期徒刑。    │減輕者，為無期│前段    │        │            │
│    │以下12年以上有│              │徒刑，使法官量│        │        │            │
│    │期刑。        │              │刑範圍受到限縮│        │        │            │
│    │              │              │，行為人將受到│        │        │            │
│    │              │              │較舊法為重或刑│        │        │            │
│    │              │              │期較高之刑罰，│        │        │            │
│    │              │              │行為人受處罰之│        │        │            │
│    │              │              │實質內涵顯有變│        │        │            │
│    │              │              │更，應屬第2 條│        │        │            │
│    │              │              │第1 項之法律變│        │        │            │
│    │              │              │更，自應比較新│        │        │            │
│    │              │              │舊法，適用最有│        │        │            │
│    │              │              │利行為人之舊法│        │        │            │
│    │              │              │。            │        │        │            │
├──┼───────┼───────┼───────┼────┼────┼──────┤
│無期│【修正前刑法第│【刑法第65條】│              │        │        │            │
│徒刑│65 條】       │              │              │        │        │            │
│之加│              │              │              │        │        │            │
│減例│無期徒刑不得重│無期徒刑不得加│刑法第65條第2 │刑法第2 │ 舊法   │            │
│變更│。            │重。          │修正後，無期徒│條第1項 │        │            │
│    │無期徒刑減輕，│無期徒刑減輕者│刑減輕者，為20│前段    │        │            │
│    │為7年以上有期 │，為20年以下15│年以下15年以上│        │        │            │
│    │徒。          │年以上有期徒刑│有期徒刑，使法│        │        │            │
│    │              │。            │官量刑範圍受到│        │        │            │
│    │              │              │限縮，行為人將│        │        │            │
│    │              │              │受到較舊法為重│        │        │            │
│    │              │              │或刑期較高之刑│        │        │            │
│    │              │              │罰，行為人受處│        │        │            │
│    │              │              │罰之實質內涵顯│        │        │            │
│    │              │              │有變更，應屬刑│        │        │            │
│    │              │              │法第2條第1項之│        │        │            │
│    │              │              │法律變更，自應│        │        │            │
│    │              │              │比較新舊法，適│        │        │            │
│    │              │              │用最有利行為人│        │        │            │
│    │              │              │之舊法。      │        │        │            │
├──┼───────┼───────┼───────┼────┼────┼──────┤
│罰金│【修正前刑法第│【刑法第67條】│              │        │        │            │
│刑之│68 條】       │              │              │        │        │            │
│加減│              │              │              │        │        │            │
│例變│罰金加減者，僅│罰金加減者其最│罰金刑之加重，│刑法第2 │ 舊法   │            │
│更  │加減其最高度。│高度及最低度同│依修正前刑法第│條第1項 │        │            │
│    │              │加減之。      │68條規定，僅加│前段    │        │            │
│    │              │              │重其最高度；依│        │        │            │
│    │              │              │修正刑法第67條│        │        │            │
│    │              │              │規定，其最高度│        │        │            │
│    │              │              │及最低度同加重│        │        │            │
│    │              │              │之。是修正前刑│        │        │            │
│    │              │              │法較有利於被告│        │        │            │
│    │              │              │。            │        │        │            │
├──┴───┬───┼───────┴───────┴────┴────┴──────┤
│整體比較結果│  舊法│1.本案被告連續多次販賣海洛因之犯行，均在舊法時期，且非屬「接續犯│
│            │      │  」或「包括的一罪」之情形，依新法將連續犯之規定廢除後，均應認係│
│            │      │  數罪併罰；依修正前刑法第56條之規定，屬裁判上一罪，得加重其刑至│
│            │      │  二分之一（法定本刑除罰金刑外，死刑、無期徒刑依法不得加重之），│
│            │      │  是依修正刑法第2 條第1 項前段比較，應適用修正前刑法第56條之規定│
│            │      │  ，對被告有利。                                                │
│            │      │2.累犯部分，因本案再犯者為故意犯罪，依上揭說明，新法並無較有利於│
│            │      │  被告，應適用修正前刑法第47條。                                │
│            │      │3.罰金刑之下限部分，由銀元10元（亦經提高）即新臺幣30元，提高為新│
│            │      │  臺幣1,000 元，應刑法第2 條第1 項前段適用行為時之修正前刑法第33│
│            │      │  條第5 款。                                                    │
│            │      │4.死刑、無期徒刑、罰金刑之加減例均有變更，均應適用修正前之規定。│
│            │      │5.被告行為後之法律已有變更，經綜合比較結果，適用舊法應對被告並無│
│            │      │  不利，是應依刑法第2 條第1 項前段規定適用舊法。另按從刑附屬於主│
│            │      │  刑，除法律有特別規定者外，依主刑所適用之法律即適用舊法，則褫奪│
│            │      │  公權部分，應適用修正前刑法第36條、第37條第2 項。              │
└──────┴───┴────────────────────────────────┘


司法院資訊處製作；財團法人民間司法改革基金會備份。
